【裁判字號】    95,台非,135
【裁判日期】    950629
【裁判案由】    違反洗錢防制法
【裁判全文】
最高法院刑事判決              九十五年度台非字第一三五號
    上  訴  人  最高法院檢察署檢察總長
    被      告  甲○○
                        11弄.
上列上訴人因被告違反洗錢防制法案件，對於台灣桃園地方法院
中華民國九十四年十一月二十五日第一審確定簡易判決（九十四
年度壢簡字第一一００號，起訴案號：台灣桃園地方法院檢察署
九十四年度偵緝字第一三三號），認為違法，提起非常上訴，本
院判決如下：
    主  文
上訴駁回。
    理  由
非常上訴理由稱：按洗錢防制法第十二條規定：犯本條之罪者，
因犯罪所得財物或財產上不法利益，除應發還被害人或第三人者
外，不問屬於犯人與否，沒收之，如全部或一部不能沒收時，追
徵其價額或以其財產抵繳之，係採義務沒收主義，自應優先於刑
法第三十八條第一項第二款、第三款之規定而適用（最高法院九
十二年度台上字第一六二九號判決參照）。本案「起訴書」及原
「簡易判決」固均認被告甲○○係違反洗錢防制法第二條第一款
之幫助掩飾因自己重大犯罪所得財物之洗錢罪，應依同法第九條
第一項處罰。然被告既提供帳戶供常業詐騙集團充為洗錢管道，
藉以掩飾他人即該常業詐騙集團犯罪所得款項，被告所為，係犯
洗錢防制法第二條第二款之幫助掩飾因他人重大犯罪所得財物之
洗錢罪（台灣彰化地方法院九十三年度訴字第一０九七號判決參
照），應依同法第九條第二項處罰。原簡易判決適用法則顯屬不
當。又被告因幫助洗錢犯罪所得財物或財產上不法利益，是否應
發還被害人或第三人，或依法沒收之，原簡易判決中均未交代。
原簡易判決如認應依法沒收而漏未為沒收之宣告，亦有適用法則
不當之違背法令。案經確定，爰依刑事訴訟法第四百四十一條、
第四百四十三條提起非常上訴，以資糾正等語。
本院按非常上訴審應以原判決所確認之事實為基礎，如依原判決
所確認之事實，其適用法律並無違誤，則以非原判決所確認之事
實為前提，而執為指摘其適用法律不當之非常上訴，自難認為有
理由。查原判決引用檢察官起訴書所記載被告犯罪事實，認定被
告基於幫助洗錢之不確定故意，於民國九十二年十一月二十五日
前某日，將其所開立聯邦銀行中壢分行00000000000
0號帳戶連同中華商業銀行中壢分行等銀行存款帳戶之存摺、提
款卡，交付予不詳姓名之詐欺集團成員使用。嗣於九十二年十二
月一日，該詐欺集團成員，以電話向被害人詹朝貴詐稱：可領退
稅款項，需配合至自動付款機操作等語，騙使詹朝貴匯款新台幣
十九萬九千七百九十二元至上述被告於聯邦銀行中壢分行所開立
之存款帳戶，由該詐欺集團成員憑該帳戶存摺、提款卡取得該匯
款等情，因而論定被告係幫助該詐欺集團成員（即正犯）利用上
揭存款帳戶掩飾自己重大犯罪所得財物，被告係犯刑法第三十條
第一項、洗錢防制法第二條第一款、第九條第一項之幫助洗錢罪
，而論處被告幫助掩飾因自己重大犯罪所得財物，處有期徒刑四
月，如易科罰金，以參佰元折算一日。經核原判決依上揭確定之
犯罪事實，論定被告犯上揭幫助洗錢罪，並無適用法則不當之情
形。又觀原判決認定之上揭犯罪事實，被告本人並無因該犯罪獲
得財物或財產上利益，原判決因而未適用洗錢防制法第十二條規
定而為沒收之諭知，自亦核無不適用法則之違法可言。非常上訴
意旨指稱依上揭原判決認定之犯罪事實，應認被告係犯幫助掩飾
因他人重大犯罪所得財物之罪，應適用洗錢防制法第九條第二項
處罰，並應依同法第十二條規定，沒收被告犯罪所得財物或財產
上不法利益等情，並執以指摘原判決違法，不無誤會。本件非常
上訴為無理由，應予駁回。
據上論結，應依刑事訴訟法第四百四十六條，判決如主文。
中    華    民    國  九十五  年    六    月  二十九  日
                      最高法院刑事第九庭
                          審判長法官  陳  正  庸
                                法官  賴  忠  星
                                法官  王  居  財
                                法官  林  開  任
                                法官  林  立  華
      本件正本證明與原本無異
                                      書  記  官
中    華    民    國  九十五  年    七    月    六    日
                                                     Ｒ


司法院資訊處製作；財團法人民間司法改革基金會備份。
